【裁判字號】    95,上訴,3858
【裁判日期】    951227
【裁判案由】    毒品危害防制條例
【裁判全文】
臺灣高等法院刑事判決                95年度上訴字第3858號
    上  訴  人
    即  被  告  甲○○
上列上訴人因違反毒品危害防制條例案件，不服臺灣板橋地方法
院95年度訴字第1766號，中華民國95年7月25日第一審判決（起
訴案號：臺灣板橋地方法院檢察署95年度毒偵字第1210號；移送
併辦案號：臺灣板橋地方法院檢察署95年度毒偵字第2336號），
提起上訴，本院判決如下：
    主  文
原判決撤銷。
甲○○連續施用第一級毒品，處有期徒刑捌月；扣案之海洛因壹
包（淨重零點柒柒公克、空包裝重零點參貳公克）沒收銷燬之。
又連續施用第二級毒品，處有期徒刑肆月。應執行有期徒刑拾月
；扣案之海洛因壹包（淨重零點柒柒公克、空包裝重零點參貳公
克）沒收銷燬之。
    事  實
一、甲○○前於民國（下同）94年間，因施用毒品案件，經依臺
    灣板橋地方法院裁定送勒戒處所觀察、勒戒，於94年11月21
    日因無繼續施用毒品之傾向而釋放出所，由臺灣板橋地方法
    院檢察署檢察官於同年月23日以94年度毒偵字第5700、6077
    號、94年度核退毒偵字第1768、2344號為不起訴處分確定。
    詎甲○○猶不知悔改，於上開觀察、勒戒執行完畢釋放後5
    年內，竟基於施用第一級毒品海洛因、第二級毒品安非他命
    之概括犯意，連續為下列犯罪行為：
（一）自95年1月間某日起至同年月22日晚上23時許止，在台北
      縣蘆洲市○○路82號、臺北縣新店市○○街102巷7弄11號
      2樓等地，以將海洛因摻入香煙中吸食之方式，連續施用
      第一級毒品海洛因多次。另甲○○復基於施用第二級毒品
      安非他命之犯意，於95年1月23日晚上22時50分許為警採
      尿回溯96小時內之某時許，在台北縣蘆洲市○○路82號，
      以將安非他命放入吸食器內用火燒烤使其產生白煙吸食之
      方式，施用第二級毒品安非他命1次。嗣於95年1月23日晚
      上22時30分許，為警在台北縣蘆洲市○○路82號1樓走廊
      查獲，並扣得其所有供施用之海洛因1包（淨重0.77公克
      、空包裝重0.32公克）。
（二）甲○○於95年5月26日、同年6月27日經臺灣板橋地方法院
      檢察署採尿人員採尿回溯96小時內某時，在臺北縣中和市
      某處，施用第一級毒品海洛因及第二級毒品安非他命，嗣
      因甲○○於執行保護管束期間，在臺灣板橋地方法院檢察
      署經採尿人員採尿送驗，始查獲上情。
二、案經台北縣政府警察局三重分局報請臺灣板橋地方法院檢察
    署檢察官偵查起訴暨移送併辦。
    理  由
一、上揭犯罪事實，業據上訴人即被告甲○○於警詢、檢察官偵
    查及原審行準備程序、審理時均坦承不諱。且被告為警查獲
    後及在臺灣板橋地方法院檢察署所採集之尿液，經送交臺灣
    檢驗科技股份有限公司、臺灣尖端先進生技醫藥股份有限公
    司，以酵素免疫分析法（EIA）初步檢驗，並以氣相層析質
    譜儀法（GC/MS）確認檢驗結果，呈鴉片類及安非他命類陽
    性反應等情，有上開二公司濫用藥物尿液檢驗報告3紙附卷
    可稽。又查安非他命經口服投與人體後，約70%於24小時內
    自尿中排出，正常情況下，48小時後，尿中濃度可降低至幾
    乎測不到，而其施用時間距採集時間最長不會超過4日，此
    有行政院衛生署藥物食品檢驗局於81年2月8日藥檢壹字第
    1156號函及藥檢壹字第8109206號函敘甚明，足認被告於
    95年1月23日晚上22時50分許為警採尿及955年5月26日、同
    年6月27日經臺灣板橋地方法院檢察署採尿人員採尿回溯96
    小時內某時回溯96小時內之某時許確實有施用安非他命犯行
    甚明。此外，上述扣案之白粉1包（淨重為0.77公克、空包
    裝重0.32公克），經送交法務部調查局鑑定結果，檢出第一
    級毒品海洛因成分，亦有該局95年3月22日調科壹字第06001
    1349號鑑定通知書1件附卷可參。綜上，足認被告上開自白
    核與事實相符，堪予採信。又被告前因施用毒品案件，經依
    本院裁定送勒戒處所觀察、勒戒，於94年11月21日因無繼續
    施用毒品之傾向而釋放出所，由臺灣板橋地方法院檢察署檢
    察官於同年月23日以94年度毒偵字第5700、6077號、94年度
    核退毒偵字第1768、2344號為不起訴處分確定等情，有本院
    被告前案紀錄表、台灣板橋地方法院檢察署刑案資料查註紀
    錄表、前開不起訴處分書電腦列印資料各1份附卷可佐。是
    被告於經前揭觀察、勒戒執行完畢釋放後5年內，再犯本件
    施用第一級、第二級毒品犯行至明。本件事證明確，被告犯
    行已堪認定，應予依法論科。
二、論罪：
（一）查海洛因、甲基安非他命分屬毒品危害防制條例第2條第2
      項第1款所規定之第一級毒品及同條項第2款所規定之第二
      級毒品，是核被告所為，係犯毒品危害防制條例第10條第
      1項施用第一級毒品罪及同條第2項施用第二級毒品罪。被
      告施用毒品前、後持有毒品之低度行為，應為施用毒品之
      高度行為所吸收，均不另論罪。
（二）按被告行為後，刑法業於94年2月2日經總統以華總一義字
      第09400014901號令修正公布，並於95年7月1日施行（下
      稱新刑法，修正前刑法下稱舊刑法），刑法施行法第1條
      之1亦於95年6月14日經總統以華總一義字第0950008518 1
      號令公布施行，參酌最高法院95年5月23日刑事庭第8次會
      議決議，新刑法第2條第1項之規定，係規範行為後法律變
      更所生新舊法律比較適用之準據法，於新刑法施行後，應
      適用新刑法第2條第1項之規定，為「從舊從輕」之比較。
      另於比較時應就罪刑有關之共犯、未遂犯、想像競合犯、
      牽連犯、連續犯、結合犯，以及累犯加重、自首減輕暨其
      他法定加減原因（如身分加減）與加減比例等一切情形，
      本於統一性及整體性原則，綜其全部罪刑之結果而為比較
      。從而，被告行為後，新刑法業已刪除第56條連續犯之規
      定，此項刪除雖非犯罪構成要件之變更，但顯已影響行為
      人刑罰之法律效果，自屬法律已有變更，經比較新舊法結
      果，以被告行為時之舊刑法較為有利於被告。另刑法第51
      條，亦於上開時間修正施行，經比較結果，新刑法並非較
      有利於行為人。因之，經綜其全部罪刑之結果而為比較，
      以修正前之舊刑法有利於被告，應一體適用修正前刑法之
      規定。是本件被告先後多次施用第一級毒品海洛因、第二
      級毒品安非他命之行為，時間緊接，犯罪構成要件相同，
      顯係出於概括之犯意為之，為連續犯，應依修正前刑法第
      56條之規定以一罪論，並加重其刑。
（三）被告所犯上開連續施用第一級毒品、第二級毒品罪間，犯
      意各別，構成要件互殊，應予分論併罰。
三、檢察官雖僅就事實欄第一項所載（一）之犯行提起公訴，惟
    移送併辦部份即事實欄第一項所載（二）之犯行，因與前已
    起訴部分，有連續犯之裁判上一罪關係，為起訴效力所及，
    本院自應併予審判，附此敘明。
四、原審以本件罪證明確對被告予以論罪科刑，固非無見。惟查
    前開檢察官移送併辦部份即事實欄第一項所載（二）之犯行
    ，為起訴效力所及，業如前述，原審未及審酌，尚有未洽。
    被告上訴未具理由指摘原判決不當，雖無理由，惟原判決既
    有如上可議，自應由本院將原判決予以撤銷改判。爰審酌被
    告曾因施用毒品，經觀察、勒戒後，仍不能戒除毒癮，再次
    漠視法令禁制而犯本案，顯見其自制力薄弱，惟其施用毒品
    所生之危害，實以自戕身心健康為主，兼衡被告犯罪之動機
    、目的、手段、智識程度、生活狀況及犯罪後已坦承犯行之
    態度等一切情狀，量處如主文第二項所示之刑，並定其應執
    行之刑，以示懲儆。至扣案之第一級毒品海洛因1包（淨重0
    .77 公克、空包裝重0.32公克），因無法將海洛因自其包裝
    袋中析離，是不問屬於犯人與否，均依毒品危害防制條例第
    18條第1項前段之規定宣告沒收銷燬。
五、退併辦部分（臺灣板橋地方法院檢察署95年度毒偵字第2336
    號、第2854號案）：
（一）移送併辦意旨略以：被告甲○○於95年7月25日、同年8月
      8日、同年8月29日、同年9月29日經臺灣板橋地方法院檢
      察署採尿人員採尿回溯96小時內某時，在臺北縣中和市某
      處及不詳處所，施用第一級毒品海洛因及第二級毒品安非
      他命，嗣因被告於執行保護管束期間，在臺灣板橋地方法
      院檢察署經採尿人員採尿送驗，始查獲上情。因認被告此
      部分所涉犯之施用第一級毒品海洛因、第二級毒品安非他
      命之犯行，與被告上開論罪科之部分具接續犯之關係，屬
      於實質上一罪，為法律上之同一案件云云。
（二）按連續數行為而犯同一之罪名，部分之數行為，發生在新
      法施行前者，新法施行後，該部分適用最有利於行為人之
      法律，若其中部分之一行為或數行為，發生在新法施行後
      者，該部分不能論以連續犯（最高法院95年第8次刑事庭
      會議決議意旨參照）。次按接續犯係指如數行為於同時同
      地或密切接近之時地實施，侵害同一之法益，各行為之獨
      立性極為薄弱，依一般社會健全觀念，在時間差距上，難
      以強行分開，在刑法評價上，以視為數個舉動之接續施行
      ，合為包括之一行為予以評價，較為合理，而為包括之一
      罪（最高法院86年臺上字第3295號判例意旨參照）。又所
      謂行為單數的接續犯應具備下列條件：(1)數個接續行為在
      法律上係該當於同一構成要件犯罪事實，僅實現同一之構
      成要件；(2)數行為係在密接時間及密接空間為之；(3)同種
      類行為之反覆實施；(4)利用同一機會為之；(5)基於單一之
      犯意。
（三）併辦意旨所指被告於於95年7月25日、同年8月8日、同年8
      月29日、同年9月29日經臺灣板橋地方法院檢察署採尿人
      員採尿回溯96小時內某時，施用第一級毒品海洛因及第二
      級毒品安非他命之犯行，係在連續犯規定刪除以後始發生
      ，再者，與本件被告最後一次查獲其施用第一級毒品海洛
      因及第二級毒品安非他命之時間（即95年6月27日經臺灣
      板橋地方法院檢察署採尿人員採尿回溯96小時內某時），
      相隔幾達1個月之久，實難認併辦部分與本件被告連續施
      用第一級毒品海洛因、第二級毒品安非他命之犯行，係在
      密接時間及密接空間下利用同一機會為之，揆諸上開說明
      ，併辦意旨所指被告施用第一級毒品海洛因之犯行，既發
      生在連續犯規定刪除以後且與本案有罪部分無包括一罪之
      實質上一罪關係，自非起訴效力所及，自應退由檢察官另
      行依法處理，附此敘明。
六、被告甲○○經合法傳喚，無正當理由不到庭，爰不待其陳述
    逕行判決。
據上論斷，應依刑事訴訟法第369條第1項前段、第364條、第299
條第1項前段、第371條，毒品危害防制條例第10條第1項、第2項
、第18條第1項前段，刑法第11條、第2條第1項前段，修正前刑
法第56條、修正前第51條第5款，判決如主文。
本案經檢察官沈明彥到庭執行職務。
中    華    民    國    95    年    12    月    27    日
                  刑事第八庭審判長法  官  鄭文肅
                                  法  官  江國華
                                  法  官  楊炳禎
以上正本證明與原本無異。
施用第一級毒品部分如不服本判決，應於收受送達後10日內向本
院提出上訴書狀，其未敘述上訴之理由者並得於提起上訴後10日
內向本院補提理由書（均須按他造當事人之人數附繕本）。
施用第二級毒品部分不得上訴。
                                  書記官  廖素花
中    華    民    國    95    年    12    月    28    日
附錄：本案論罪科刑法條全文
毒品危害防制條例第十條
施用第一級毒品者，處六月以上五年以下有期徒刑。
施用第二級毒品者，處三年以下有期徒刑。


司法院資訊處製作；財團法人民間司法改革基金會備份。
